臺灣高等法院臺中分院刑事判決
110年度上訴字第713號
上  訴  人  
即  被  告  巫昇樺



選任辯護人  趙佑全律師
上列上訴人即被告因違反槍砲彈藥刀械管制條例案件，不服臺灣
苗栗地方法院109年度訴字第130號中華民國110年2月4日第一審
判決（起訴案號：臺灣苗栗地方檢察署108年度偵字第5333號）
，提起上訴，本院判決如下：
    主  文
上訴駁回。
    犯罪事實
一、巫昇樺明知可發射子彈具有殺傷力之改造手槍及可供該槍枝
    或其他槍枝使用而具有殺傷力之子彈，分別係屬槍砲彈藥刀
    械管制條例第4條第1項第1款、第2款所列管之違禁物，非 
    經中央主管機關許可，不得持有之，竟基於持有可發射子彈
    具有殺傷力之改造手槍、子彈之犯意，於民國108年9月5日
    晚上11時許，在新竹市南寮漁港附近某處，自真實姓名年籍
    不詳、自稱「阿張」之成年人處，收受「阿張」交付之如附
    表編號1所示改造手槍及如附表編號2至9所示子彈【其中，
    如附表編號2至5所示15顆，具殺傷力；如附表編號6、9所示
    4顆，查獲時僅剩彈殼，無證據證明具殺傷力；如附表編號7
    、8所示9顆，不具殺傷力】，自斯時起即未經許可非法持有
    上開具殺傷力之改造手槍及子彈，並將之置放於身上。
二、巫昇樺於108年9月11日上午11時50分許，在苗栗縣銅鑼鄉 
    九湖大橋旁河堤道路旁農田，因另案遭通緝，經苗栗縣警察
     局苗栗分局員警追捕，巫昇樺因見員警劉○○已經追到其旁
    ，竟為脫免逮捕，將右手所持如附表編號1所示手槍亮出，
    並基於殺人不確定故意之犯意，先以左手拉動右手所 持之
    上開手槍滑套，致使該手槍隨時得以擊發，且右手食指 亦
    進入護弓內，並將該手槍槍口直接對著員警劉○○方向，員警
    劉○○見狀便趕緊以左手緊握已經上膛之上開手槍，阻止槍管
    滑動擊發，另大喊槍已經上膛，隨後到場之員警陳○○、陳○○
    趕到時，三人便一起壓制巫昇樺，始倖免於難，並扣得如附
    表所示之物。
三、案經劉○○訴由苗栗縣警察局苗栗分局報請臺灣苗栗地方檢 
    察署檢察官偵查起訴。 
    理  由
壹、證據能力：
一、按被告以外之人於審判外之陳述，雖不符刑事訴訟法第159
    條之1至第159條之4之規定，然經當事人於審判程序同意作
    為證據，法院審酌該言詞陳述作成時之情況，認為適當者，
    亦得為證據；當事人、代理人或辯護人於法院調查證據時，
    知有刑事訴訟法第159條第1項不得為證據之情形，而未於言
    詞辯論終結前聲明異議者，視為有前項之同意，刑事訴訟法
    第159條之5定有明文。查檢察官、上訴人即被告巫昇樺（下
    稱被告）及辯護人就本判決以下所引用被告以外之人於審判
    外之陳述，均同意有證據能力或無意見（見本院卷第112至1
    14、181至183頁），本院審酌該等證據之取得過程並無瑕疵
    ，以之作為證據係屬適當，認均有證據能力。
二、非供述證據之物證，或以科學、機械之方式，對於當時狀況
     所為忠實且正確之記錄，性質上並非供述證據，無傳聞法
    則 規定之適用，如該非供述證據非出於違法取得，並已依
    法踐 行調查程序，即不能謂其無證據能力。本件判決以下
    引用之 非供述證據，經本院於審理時依法踐行調查證據程
    序，與本 案待證事實具有自然之關聯性，且無證據證明係
    公務員違法 取得之物，依法自得作為證據。
貳、認定犯罪事實之證據及理由：
一、關於犯罪事實一（即持有槍彈）部分：
　　此部分犯罪事實，業據被告於警詢、偵訊、原審及本院均坦
    承不諱（見偵卷第24至26、81至83頁；原審卷第63至76、32
    3頁、本院卷第111、114至115、186頁），核與證人即員警
    劉○○、陳○○、陳○○分別於偵訊及原審審理時證述被告為警查
    獲時持有槍彈等情（見偵卷第89至91、135至139頁；原審卷
    第120至161、162至191、309至317頁）相符，並有自願受搜
    索同意書（見偵卷第33頁）、搜索扣押筆錄及扣押物品目錄
    表（見偵卷第35至39頁）、苗栗縣警察局槍枝初步檢視報告
    表（見偵卷第43至44頁）、槍枝初步檢視照片（見偵卷第45
    至56頁）、槍枝初步檢視承辦人員履歷資料（見偵卷第57頁
    ）、刑事案件證物採驗紀錄表（見偵卷第59頁）、現場照片
    （見偵卷第65至67、129至131頁）、內政部警政署刑事警察
    局鑑定書暨所附槍彈照片及鑑定方法說明（見偵卷第115至1
    22頁）、員警劉○○及陳○○之受傷照片(見偵卷第123-127頁)
    、扣押物品清單（見偵卷第147至149頁；原審卷第39至41頁
    ）、內政部警政署刑事警察局109年4月10日刑鑑字第109003
    3214號函（函覆再鑑定結果，見原審卷第43至45、93至94頁
    ）、內政部109年4月20日內授警字第1090870961號函（見原
    審卷第95至96頁）在卷可憑，及如附表編號1至9所示之物扣
    案可佐，足認被告就此部分之任意性自白與事實相符，而堪
    採信。被告此部分犯行可以認定，應予以依法論科。
二、關於犯罪事實二（即殺人未遂）部分：
　　訊據被告固不否認有於犯罪事實二所示時間及地點，經警查
    緝，而於逃逸過程中跌臥水稻田內後，將其所攜帶如附表編
    號1所示槍枝取出，並與員警劉○○爭奪該槍枝等情，惟矢口
    否認有何殺人未遂犯行，辯稱：①我沒有殺人的意思，我當
    時被抓到只要觀察勒戒而已，當時會往後跑，是要把槍藏起
    來，我的目的是要藏槍，我是故意跌到田裡面，所以把槍插
    在田裡面，當時我背對員警劉○○，我說算我自首好不好，員
    警劉○○看到槍就跳下來，子彈從頭到尾都沒有上膛，當時員
    警劉○○抓著槍管，我就說老大你放手，員警劉○○大喊「有槍
    」，後來陳○○也到了，抓著那把槍，我跟他們說「你們放手
    ，我不要活了，我只要進去，工作也沒有了，我真的想要死
    」，就是在拉扯時槍滑蓋有往後滑，當時槍管沒有閉合，子
    彈沒有上膛，我儘量把槍拉回來，往我自己頭及身上扣扳機
    ，就是一心想要死而已，我根本沒有必要去傷害他們，我跟
    他們沒有深仇大恨，我小孩還小；②原審的判決書說警察跟
    我沒有任何嫌隙，沒有誣陷我的必要，這我承認，可是我後
    來一直想，陳○○的戒指當時掉了，我認為陳○○是因此懷恨我
    ，我請求對我及指控我的證人測謊，因為我完全沒有要取槍
    殺害他們的舉動云云。辯護人則辯護稱：證人劉○○證稱被告
    槍口朝前對著他，但其證述沒有辦法證明被告有持槍枝瞄準
    、拉滑套及扣扳機的行為，也無法推論被告已經開始有殺人
    的犯意及著手，被告當時是通緝犯，僅因施用毒品被通緝，
    沒有為了脫逃而不擇手段的強烈意念，被告沒有殺人的動機
    ，且被告沒有開槍成功，沒有造成在場員警受傷，如被告確
    實有舉槍的行為，應僅是恐嚇或傷害的犯意，請就殺人未遂
    部分諭知被告無罪云云。經查：
　㈠此部分犯罪事實，業據告訴人劉○○指證明確（見偵卷第89至9
    1頁；原審卷第120至161頁），核與證人即員警陳○○、陳○○
    分別於偵訊及原審審理時之證述（見偵卷第135至139頁；原
    審卷第162至191、309至317頁）相符，且被告確有於犯罪事
    實二所示時間、地點，因另案遭通緝，經苗栗縣警察 局苗
    栗分局員警追捕，於逃逸過程中有取出如附表編號1所示槍
    枝，而遭員警劉○○、陳○○及陳○○逮捕查獲其持有如附表所示
    槍彈等情，亦為被告所承認（見偵卷第24至26、81至83頁；
    本院卷第111至112、114至115），並有自願受搜索同意書（
    見偵卷第33頁）、搜索扣押筆錄及扣押物品目錄表（見偵卷
    第35至39頁）、苗栗縣警察局槍枝初步檢視報告表（見偵卷
    第43至44頁）、槍枝初步檢視照片（見偵卷第45至56頁）、
    槍枝初步檢視承辦人員履歷資料（見偵卷第57頁）、刑事案
    件證物採驗紀錄表（見偵卷第59頁）、現場照片（見偵卷第
    65至67、129至131頁）、內政部警政署刑事警察局鑑定書暨
    所附槍彈照片及鑑定方法說明（見偵卷第115至122頁）、員
    警劉○○及陳○○之受傷照片(見偵卷第123-127頁)、扣押物品
    清單（見偵卷第147至149頁；原審卷第39至41頁）、內政部
    警政署刑事警察局109年4月10日刑鑑字第1090033214號函（
    函覆再鑑定結果，見原審卷第43至45、93至94頁）、內政部
    109年4月20日內授警字第1090870961號函（見原審卷第95至
    96頁）在卷可憑，及如附表編號1至5所示之物扣案可佐，事
    證明確，堪信屬實。
　㈡被告及辯護人雖以前詞辯解及辯護。惟查：
　⒈證人即告訴人劉○○①於偵訊時證稱：被告當時看到伊等就跑給
    伊等追，伊拔槍大聲嚇阻被告不要再跑，被告還是繼續 跑
    ，因伊快追到被告，被告就往水稻田跑，被告在田裡跌倒 
    ，當時伊剛好站在被告前面，被告把衣服拉起來從腰際拿出
     1把槍並拉滑套，槍口還對著伊，伊看到就撲上前將滑套拉
    住，讓滑套無法往前，當時被告還一直掙扎跟伊搶槍，後來
    陳○○來幫忙壓制被告，陳○○跟著上來把手指伸到護弓裡 面
    ，阻止被告按扳機擊發，當時被告手指也是在護弓裡面準 
    備扣扳機，且伊等逮捕被告後在清槍時發現子彈已經上膛等
    語（見偵卷第89至91頁）；②於原審審理時證稱：被告往田
    裡衝後，陷在田裡沒有辦法跑，伊站在旁邊，被告突然間就
    用右手把衣服撩起來，拿1把槍出來，槍口對準伊拉滑套，
    伊看到趕快跳下去把滑套抓住，滑套有往後拉，滑套要往前
    時剛好伊跳下去把滑套拉住，被告明顯是對著伊，當時被告
    的手已經在護弓裡，後面證人陳○○、陳○○來支援壓制被告，
    後來清槍有攝影，確實槍裡面就是槍枝已經上膛，當時被告
    右手抓著槍柄，伊等三個人控制壓制被告後，被告還一直掙
    扎要奪回槍，當時伊控制滑套後，槍管是對著伊等搖來搖去
    ，被告完全沒有放棄槍，拉滑套時被告手指就已經進去扳機
    前面了，被告跟伊搶槍時就是要扣扳機等語（見原審卷第12
    1至124、136、145至149、153至158、160至161 頁）。
　⒉證人陳○○①於偵訊時證稱：伊與劉○○下車，被告就開始往田跑
    ，劉○○跑在伊前面，伊看到倒在田裡的被告轉身，從腰間拿
    出黑色的物品，並將該物品對著劉○○，因距離的關係，伊當
    時沒有看清楚黑色物品是何物，但伊聽到劉○○很緊急的喊「
    快點，他已經上膛了」，伊衝過去看到被告拿著槍，劉○○一
    隻手壓著被告的槍，用手指卡住滑套，伊立刻下去將槍往田
    裡土方向壓，但被告還是一直反抗要把槍拿起來，後來陳○○
    趕來，劉○○大喊「有槍」，陳○○跳下來到我旁邊，最後是陳
    ○○把被告的槍拿走，當時伊確實有看到被告拿著槍對著證人
    劉○○，伊壓著槍時，有看到槍管是有一點凸出來，這種通常
    表示已經拉滑套但尚未閉鎖的情形等語（見偵卷第135至139
    頁）；②於原審審理時證稱：被告一看到伊等就馬上往田跑
    ，劉○○先追，被告第二次跌倒時候，被劉○○壓制住，伊本來
    想說抓到就好，但是劉○○忽然跟伊說槍上膛了，伊馬上跳進
    田裡把槍往田裡壓，當時被告槍一直往伊等比出來，事後檢
    視槍是已經上膛等語（見原審卷第310至311頁）。
　⒊證人陳○○①於偵訊時證稱：被告看見伊等就馬上跑，劉○○、陳
    ○○追上去，伊把車停好才開始追，追了一段距離後，伊看到
    被告倒下去田裡，接著看到劉○○跳下去壓住被告，幾秒後陳
    ○○也過去壓制被告，劉○○跟伊大喊說被告已經拉滑套，伊趕
    快下去，看到劉○○拉著被告所持槍枝的滑套，伊趕快拉著滑
    套，因為當時伊看見被告手已經在護弓裡面要扣扳機，所以
    伊就死命抓住被告的槍枝滑套，不讓滑套回彈，因為滑套一
    回彈扣下板機就能擊發，中間被告掙扎時槍口還對著伊等，
    伊看被告要扣板機，伊就把手指也伸進護弓阻止被告，伊當
    時一追上劉○○、陳○○及被告時，伊跳下田裡就有看到被告的
    槍口對著證人劉○○頭部，從照片可證明被告確實已經上膛了
    ，不然無法從槍膛裡面清出子彈等語（見偵卷第135至139頁
    ）；②於原審審理時證稱：劉○○跑第一個，被告跌到田裡的
    時候，劉○○站在旁邊，過沒多久劉○○就往被告撲過去，伊到
    達時，劉○○說被告已經上膛快來幫忙，伊就跳下去抓住被告
    滑套在田裡拉扯，過程中被告手是握著槍柄，有扣板機動作
    ，但是滑套還沒有定位無法擊發，在過程中被告一直掙扎不
    放棄，被告跟劉○○拉扯時，槍是往回對著劉○○的頭附近晃動
    ，被告手在扳機前面，伊在扳機後面阻止被告扣下去，伊認
    為拉滑套就是上膛了，伊聽到劉○○說已經拉滑套，伊下去是
    盡量把滑套往後拉，因為只要滑套沒有閉合就無法擊發，被
    告當時在護弓裡的手指是彎的，過程中被告沒有說要自殺，
    差不多被告沒有力氣壓在那邊時，被告才說他不想活了等語
    （見原審卷第163至169、180至185、188至191頁）。
　⒋核證人劉○○、陳○○、陳○○前揭證述內容，其等前後所述一致
    ，互核相符。又證人劉○○、陳○○、陳○○均為員警，其等查緝
    遭通緝之被告，乃依法執行職務，且其等與被告並無怨隙，
    復於偵查中及原審審理時均具結作證，以刑事責任擔保其等
    證言之真實性（見偵卷第93、141、143頁；原審卷第193、1
    95、333頁），衡情，其等當無甘冒偽證之處罰而故意誣陷
    被告之可能。至於：①證人劉○○、陳○○因本案受有輕微擦挫
    傷，此雖有其2人之受傷情形照片（見偵卷第123至127頁)在
    卷可稽，然上開傷勢非常輕微，且證人劉○○、陳○○、陳○○均
    為資深警察，而逮捕嫌犯常伴有高度風險，乃執行警察勤務
    時所不可避免，此應為其等所深知，應可排除其等因自己或
    同事於查緝過程受有上開輕微傷勢即構詞報復被告之可能。
    ②被告於本院審理時辯稱：我後來一直想，陳○○的戒指當時
    掉了，我認為他是因此懷恨我云云，然姑不論被告所述陳○○
    掉落戒指乙事是否為真，由卷附證人陳○○之受傷情形照片可
    知，證人陳○○之戒指並無遺失，於拍攝傷勢照片時，仍戴在
    證人陳○○的手指上（見偵卷第127頁)，且證人陳○○為資深警
    察，而逮捕嫌犯常伴有高度風險，乃執行警察勤務時所不可
    避免，此應為其所深知，有如前述，亦無可能僅因查緝過程
    中掉落戒指即構詞誣陷被告，從而，被告上開所辯，難認可
    採。是以，衡酌前情，堪認證人劉○○、陳○○、陳○○應均無設
    詞攀誣或虛構事實以陷害被告之理，且其等證述內容，前後
    所述一致，互核相符，均堪信屬實。   
　⒌本案查緝被告時，證人劉○○係第一個靠近被告，且近距離在
    被告身邊壓制被告之人，對於被告當時之動作、舉止、行為
    應係最能清楚目睹，其於偵訊及原審審理時均明確證述：伊
    追緝被告，被告往水稻田跑，然後陷入田裡無法逃跑，就突
    然用右手從腰際取出槍枝，槍口對準伊並拉滑套，伊見狀趕
    快跳入田裡壓制被告等情，衡情，倘非自身親眼目睹上開情
    狀，當無需要緊急跳入水田內與被告拉扯或壓制被告，甚至
    大聲告知支援警力被告持槍。又證人陳○○、陳○○亦均證述稱
    被告確有持槍並將槍口對著證人劉○○、手伸進護弓且呈彎曲
    等情，證人陳○○更明確證稱看到被告的槍口對著劉○○的頭部
    等語。是依上開證人之證述，堪認被告確有拉滑套、右手指
    伸入護弓處、槍口瞄準證人劉○○之行為。
　⒍被告雖曾辯其持槍是要自首或要藏匿槍枝云云，然審酌被告
    歷次供述內容，被告前於警詢及偵訊中均未曾辯稱將槍枝取
    出之目的係為自首或係為藏匿槍枝，於原審及本院審理時才
    稱是要自首或藏槍，其前後供述歧異，已顯難盡信，酌以被
    告持槍瞄準證人劉○○時，兩人距離甚近，只要槍枝擊發，極
    大可能會傷及證人劉○○的要害因而致證人劉○○傷亡，倘如被
    告所辯其僅是要自首或要藏槍，而無殺人犯意，理應以手持
    槍口或將槍枝丟棄在地等較為安全方式交付槍枝即可，何以
    仍需與證人劉○○拉扯槍枝，甚至刻意拉滑套、舉槍朝向與其
    拉扯之證人劉○○方向，足見被告所辯要自首或要藏匿槍枝云
    云，均非屬實，不足採信。被告雖又辯稱：當時是持槍要自
    殺云云，然被告係將槍口朝向證人劉○○而非朝向自己，有如
    前述，足見被告所辯係持槍要自殺云云，亦與事實不符，不
    足採信。
　⒎按殺人未遂與傷害之區別，應以加害人有無殺意為斷，而於
    犯意之審究，下手之情形如何，當為重要參考資料，故認定
    行為人是否有殺人犯意，自得審酌當時情況，視其手段、所
     用器具、被害人是否難以防備、加害部位、次數、攻擊是
    否 猛烈足使人死亡等，以為判斷之準據。本案如附表編號1
    所示槍枝具殺傷力，有如前述，且被告為警查獲後，經警將
    如附表編號1所示槍枝卸下彈匣清槍，發現彈匣內有子彈4顆
    ，拉滑套清槍，槍膛退出1顆子彈，顯示該槍枝已上膛，此
    有現場照片在卷可憑（見偵卷第65、129、131頁），而上開
    清槍取出的5顆子彈【即現場編號2之子彈】經送鑑定結果，
    認均具殺傷力【詳如附表編號2、3所示鑑定結果】，此亦有
    刑事案件證物採驗紀錄表（見偵卷第59頁）、內政部警政署
    刑事警察局鑑定書（見偵卷第115頁）、該局109年4月10日
    刑鑑字第1090033214號函（函覆再鑑定結果，見原審卷第43
    至45、93至94頁）。是以，如持用上開槍枝及子彈直接對人
    體射擊，極有可能傷及重要器官，導致器官功能嚴重毀敗或
    大量出血而死亡，足以戕害生命，而依被告之年齡、智識程
    度及另犯持有槍枝子彈犯行等情，其行為時對於上情當無不
    知之可能，遑論依被告所述，被告倘持上開槍枝要擊發只需
    不超過3秒的時間即可擊發等語（見原審卷第321至322 頁）
    ，對此更應知之甚詳。參以被告因遭通緝而為員警追捕，在
    證人劉○○緊追時，隨即自行取出放置在其身上之如附表編號
    1所示槍枝（內裝有如附表編號2、3所示具殺傷力之子彈）
    ，且與證人劉○○拉扯過程中，即已拉動滑套，將右食指置入
    護弓內而以射擊準備之動作持有槍枝，有如前述，則被告明
    知持槍朝人身體要害射擊，有致人於死之可能性，竟不違反
    其本意，而在取出該槍枝後，馬上拉取槍枝滑套、右食指伸
    進護弓而近距離朝在場員警即證人劉○○方向瞄準（依證人陳
    ○○所述，該槍口有對著證人劉○○的頭部），由其案發時所為
    之客觀行為情狀，已堪認其主觀上具有殺人之不確定故意。
    再參酌被告前因毒品、竊盜案件，經臺灣苗栗地方檢察署於
    108年8月間發佈通緝及併案通緝等情，有臺灣高等法院被告
    前案紀錄表可參，堪認被告於犯罪事實二所載案發當時，為
    通緝犯，一經緝獲，將遭送執行觀察、勒戒，及因竊盜案件
    接受偵查，且就被告本案所持槍彈犯行倘被查獲將遭判處罪
    刑，罪刑非輕，被告於原審理亦供稱：伊逃亡已經10天，伊
    收到要執行，就想要閃避一陣子等語（見原審卷第69、327
    頁），足見被告於案發時應有為求脫逃，不擇手段之強烈意
    念。是以，從被告所使用之兇器種類、相對位置、距離、瞄
    準部位及一心脫免逮捕之動機目的等情，又審酌證人陳○○、
    陳○○上開所證，被告手持之槍枝已拉滑套，子彈已上膛，只
    須滑套回彈閉鎖、扣下扳機，就可以直接擊發，且依被告所
    述，被告持上開槍枝要擊發只需不超過3秒的時間即可擊發
    （見原審卷第321至322頁），足見被告於案發當時將如附表
    編號1所示之槍枝取出後，以左手拉動右手所持之上開手槍
    滑套，且右手食指亦進入護弓內，將該手槍槍口對著證人劉
    ○○，該槍枝對於被告而言已處於隨時可擊發之狀態，堪認被
    告為求突圍或逃逸，舉槍朝向證人劉○○方向瞄準，且將槍枝
    拉滑套後右食指置放護弓內時，其主觀上已具有即便殺害證
    人劉○○也在所不惜之殺人不確定故意。
  ㈢至於辯護意旨雖謂：如被告確實有舉槍的行為，應僅是恐嚇
    或傷害的犯意云云。然被告自始至終從未辯稱其舉槍對著證
    人劉○○係要恐嚇或傷害證人劉○○，上開辯護意旨，自不足採
    。　　
　㈣另被告雖聲請將被告及上開證人均送測謊云云（見本院卷第1
    81、184頁）。惟測謊，係鑑定人就受測者對特定問題之皮
    膚電阻、血壓等儀器反應所為分析意見，本質上與受測者之
    任意性供述有別，其正確性受包含測謊鑑定人之專業、儀器
    設備、測謊情境等各項測謊條件之影響，復無從反覆驗證精
    確性，亦難單以受測者對特定問題回答之測謊鑑定結果，逕
    予推論受測者就相關案件所為全部陳述之真實性，且本案待
    證事實已臻明瞭，被告聲請將上開證人送測謊，均無調查之
    必要，附此敘明。　　
　㈤綜上所述，被告上開所辯，顯係事後卸責之詞，不足採信。
    本案事證明確，被告如犯罪事實二所示殺人未遂犯行，堪可
    認定，應予依法論科。
參、論罪說明：
一、犯罪事實一部分：
　㈠新舊法比較：
　　按行為後法律有變更者，適用行為時之法律，但行為後之法
    律有利於行為人者，適用最有利於行為人之法律，刑法第2
    條第1項定有明文。查犯罪事實一部分，被告行為後，槍砲
    彈藥刀械管制條例第7條、第8條於109年6月10日修正公佈，
    於同年月12日施行。修正前之規定如下：①修正前第7條第1
    項及第4項原規定：「（第1項）未經許可，製造、販賣或運
    輸火砲、肩射武器、機關鎗、衝鋒槍、卡柄槍、自動步槍、
    普通步槍、馬槍、手槍或各類砲彈、炸彈、爆裂物者，處無
    期徒刑或7年以上有期徒刑，併科新臺幣3千萬元以下罰金」
    、「（第4項）未經許可，持有、寄藏或意圖販賣而陳列第1
    項所列槍砲、彈藥者，處5年以上有期徒刑，併科新臺幣1千
    萬元以下罰金」；②修正前第8條第1項及第4項原規定：「（
    第1項）未經許可，製造、販賣或運輸鋼筆槍、瓦斯槍、麻
    醉槍、獵槍、空氣槍或第4條第1項第1款所定其他可發射金
    屬或子彈具有殺傷力之各式槍砲者，處無期徒刑或5年以上
    有期徒刑，併科新臺幣1千萬元以下罰金」、「（第4項）未
    經許可，持有、寄藏或意圖販賣而陳列第1項所列槍枝者，
    處3年以上10年以下有期徒刑，併科新臺幣7百萬元以下罰金
    」。而修正後之規定如下：①修正後第7條第1項及第4項規定
    ：「（第1項）未經許可，製造、販賣或運輸『制式或非制式
    』火砲、肩射武器、機關鎗、衝鋒槍、卡柄槍、自動步槍、
    普通步槍、馬槍、手槍或各類砲彈、炸彈、爆裂物者，處無
    期徒刑或7年以上有期徒刑，併科新臺幣3千萬元以下罰金」
    、「（第4項）未經許可，持有、寄藏或意圖販賣而陳列第1
    項所列槍砲、彈藥者，處5年以上有期徒刑，併科新臺幣1千
    萬元以下罰金」；②修正後第8條第1項及第4項規定：「（第
    1項）未經許可，製造、販賣或運輸『制式或非制式』鋼筆槍
    、瓦斯槍、麻醉槍、獵槍、空氣槍或第4條第1項第1款所定
    其他可發射金屬或子彈具有殺傷力之各式槍砲者，處無期徒
    刑或5年以上有期徒刑，併科新臺幣1千萬元以下罰金」、「
    （第4項）未經許可，持有、寄藏或意圖販賣而陳列第1項所
    列槍砲者，處3年以上10年以下有期徒刑，併科新臺幣7百萬
    元以下罰金」。依此次修法草案總說明意旨可知，此次修法
    之主要立法目的在於有效遏止持「非制式槍砲」進行犯罪情
    形，認「非制式槍砲」與「制式槍砲」之罪責有一致之必要
    ，故於第4條、第7條至第9條增加「制式或非制式」之構成
    要件，亦即不分制式或非制式，凡屬第7條所列各類槍枝型
    式之槍枝，有殺傷力者，概依第7條規定處罰。是以，本案
    被告非法持有之如附表編號1所示「可發射子彈具殺傷力之
    改造（非制式）手槍」犯行，乃該當修正前第8條第4項規定
    （應處「3 年以上10年以下有期徒刑，併科700萬元以下罰
    金」，及該當修正後第7條第4項規定（應處「處5年以上有
    期徒刑，併科1千萬元以下罰金」。經比較新舊法結果，適
    用修正後之規定，並無較有利於被告，依刑法第2條第1項前
    段規定，應適用被告行為時法即修正前槍砲彈藥刀械管制條
    例第8條第4項之規定。
  ㈡按槍砲彈藥刀械管制條例第4條所稱之槍砲、彈藥，依同條例
    第5條之規定，非經中央主管機關許可，不得持有。查扣案
    如附表編號1所示之槍枝，經鑑定認係可發射子彈具有殺傷
    力之改造手槍；而扣案如附表編號2至5所示之非制式子彈13
    顆及制式子彈2顆，均經鑑定認具殺傷力。是被告未經中央
    主管機關許可而持有上開具殺傷力之改造手槍、子彈（即犯
    罪事實一部分），核其所為，係犯修正前槍砲彈藥刀械管制
    條例第8條第4項之非法持有具殺傷力之槍枝罪、槍砲彈藥刀
    械管制條例第12條第4項之非法持有具殺傷力之子彈罪。
　㈢次按未經許可持有手槍、子彈，其持有之繼續，為行為之繼
    續，亦即一經持有手槍、子彈，罪已成立，但其完結須繼續
    至持有行為終了時為止，無故持有槍砲或彈藥，係屬繼續犯
    ，為實質上一罪，其前後之持有行為，不容予以割裂而論為
    數罪。本案被告於108年9月5日晚上11時許，自「阿張」處
    收受如附表編號1所示改造手槍及如附表編號2至5所示子彈
    而持有之，至108年9月11日為警查獲止，其所犯非法持有可
    發射子彈具殺傷力之槍枝罪、非法持有具殺傷力之子彈罪，
    應各只成立一罪。
　㈣再按非法持有槍砲彈藥刀械等違禁物，所侵害者為社會法益
    ，如持有之客體種類相同（同為手槍，或同為子彈者），縱
    令持有之客體有數個（如數支手槍、數顆子彈），仍為單純
    一罪，不發生想像競合犯之問題；若同時持有不同種類之客
    體（如同時持有手槍及子彈），則為一行為觸犯數罪名之想
    像競合犯。本案被告同時持有如附表編號2至5所示具有殺傷
    力之子彈15顆，應僅成立單純一非法持有具有殺傷力之子彈
    罪，而不以其所持有之子彈數量而成立數罪。又被告同時持
    有槍枝、子彈，係以一行為同時觸犯非法持有具殺傷力之槍
    枝罪、非法持有具殺傷力之子彈罪，為想像競合犯，應依刑
    法第55條規定，從一重之非法持有具殺傷力之槍枝罪處斷。
    　
二、犯罪事實二部分：
    核被告如犯罪事實二所為，係犯刑法第271條第2項、第1項
    之殺人未遂罪。被告已著手殺人之行為，然未生死亡之結果
    ，為未遂犯，應依刑法第25條第2項之規定，按殺人既遂犯
    之刑減輕之。
三、被告所犯非法持有具殺傷力之槍枝罪及殺人未遂罪間，犯意
    各別，行為互殊，應予分論併罰。 
肆、上訴駁回之說明：
一、原審經審判結果，以被告上開非法持有具殺傷力之槍彈及殺
    人未遂之罪證明確，適用刑法第2條第1項前段、第271條第2
    項、第1項、第25條第2項、第55條、第38條第1項，修正前
    槍砲彈藥刀械管制條例第8條第4項，槍砲彈藥刀械管制條例
    例第12條第4項等規定，並審酌被告明知非經許可，不得擅
    自持有具殺傷力之槍枝、子彈等物，竟猶非法持有如附表編
    號1所示具殺傷力之改造手槍及如附表編號2至5所示具殺傷
    力之制式子彈、非制式子彈等物，其對社會治安存有潛在之
    危險，行為實無可取，而應嚴懲；復審酌被告為求脫免逮捕
    ，竟持槍瞄準執行公務之員警，行徑乖張大膽，幸因員警及
    時壓制逮捕而未釀成重大傷亡；兼衡其犯罪之動機、目的、
    手段、情節，所持有槍彈之種類、數量及期間，及犯後就持
    有槍彈犯行已坦承認罪之態度；並審酌其智識程度為高中肄
    業、從事貨車司機工作，經濟狀況、家庭狀況等一切  情狀
    ，分別就其所犯非法持有具殺傷力之槍枝罪，量處有期徒刑
    3年10月，併科罰金新臺幣5萬元，及諭知罰金易服勞役之折
    算標準為以新臺幣1000元折算1日；就所犯殺人未遂罪，量
    處有期徒刑6年。並定其應執行之刑為有期徒刑7年10月，及
    就扣案物分別諭知沒收或敘明不予沒收之理由。核原審認事
    用法及證據取捨均無不當，且已本於被告之責任為基礎，具
    體斟酌刑法第57條各款所規定之量刑因子，於量刑理由詳加
    說明，且已斟酌全案犯罪情節及對於危害法益之加重效應等
    情狀，而為酌定應執行刑，並無濫用量刑權限，亦無判決理
    由不備，或其他輕重相差懸殊等量刑有所失出或失入之違法
    或失當之處，其量刑尚稱妥適（原判決理由雖未具體說明定
    應執行刑之理由，惟已斟酌上情而定其應執行刑，自不構成
    撤銷之理由），沒收亦與法有據（詳後述），並無違誤，應
    予維持。
二、被告上訴意旨雖否認犯罪事實二（殺人未遂）之犯行，及指
    摘原審就犯罪事實一（非法持有槍、彈）犯行之量刑過重云
    云。惟查：㈠被告否認殺人未遂犯行（即犯罪事實二）之辯
    解及辯護意旨，尚非可採，有如前述。㈡按刑罰之量定，屬
    法院自由裁量之職權行使，應審酌刑法第57條所列各款事由
    及一切情狀，為酌量輕重之標準，並非漫無限制；量刑輕重
    係屬事實審法院得依職權自由裁量之事項，苟已斟酌刑法第
    57條各款所列情狀而未逾越法定刑度，不得遽指為違法；且
    在同一犯罪事實與情節，如別無其他加重或減輕之原因，下
    級審量定之刑，亦無過重或失輕之不當情形，則上級審法院
    對下級審法院之職權行使，原則上應予尊重。本案原審已本
    於被告之責任為基礎，綜合全案卷證資料，具體斟酌刑法第
    57條各款所規定之量刑因子，於量刑理由詳加說明，且斟酌
    全案犯罪情節及對於危害法益之加重效應等情狀，而為酌定
    應執行刑，並無濫用量刑權限，亦無判決理由不備，或其他
    輕重相差懸殊等量刑有所失出或失入之違法或失當之處，亦
    有如前述，是被告上訴意旨摘原判決就犯罪事實一（即持有
    槍彈）部分之量刑過重云云，亦非可採。
三、綜上所述，被告猶執前詞否認犯罪（犯罪事實二部分）及指
    摘原審判決量刑過重（犯罪事實一部分）云云，均非可採，
    其上訴無理由，應予駁回。 
伍、沒收與否之說明：
　　按違禁物，不問屬於犯罪行為人與否，沒收之，刑法第38條
    第1項定有明文。
  ㈠扣案如附表編號1所示之改造手槍1枝，具有殺傷力，係屬槍
    砲彈藥刀械管制條例第4條第1項第1款所定未經許可不得持
    有之違禁物，應依刑法第38條第1項規定，予以宣告沒收之
    。
  ㈡至於：①如附表編號2至5所示之子彈，雖經鑑定均具有殺傷力
    ，惟因鑑驗時均經試射擊發，不再具子彈之外形及功能，均
    已非違禁物，僅剩餘之彈殼、彈頭，又非供犯罪所用之物，
    自無庸諭知沒收，附此敘明。②如附表編號6、9所示之物，
    經鑑定結果均為彈殼，非屬公告之彈藥主要組成零件，有內
    政部109年4月20日內授警字第1090870961號函在卷可參（見
    原審卷第95至96頁），均非屬違禁物，亦非供犯罪所用之物
    ，自無庸諭知沒收。③如附表編號7、8所示之子彈、如附表
    編號10所示之槍枝，經鑑定結果均不具殺傷力，均非違禁物
    ，亦非供犯罪所用之物，亦不予宣告沒收，附此敘明。 　
據上論結，應依刑事訴訟法第368條，第369條第1項前段，刑法
第38條第1項，判決如主文。
本案經檢察官李雅雯提起公訴，檢察官李月治到庭執行職務。
中　　華　　民　　國　　110 　年　　8 　　月　　12　　日
                  刑事第四庭    審判長法　官  蔡名曜
                                      法　官  邱鼎文
                                      法　官  黃玉琪

以上正本證明與原本無異。
如不服本判決應於收受送達後20日內向本院提出上訴書狀，其未
敍述上訴理由者，並得於提起上訴後20日內向本院補提理由書(
均須按他造當事人之人數附繕本)「切勿逕送上級法院」。

　　　　　　　　　　　　　　　　　　　書記官  林姿妤
　　　　　　　　　　　　　　　　　　　
中　　華　　民　　國　　110 　年　　8 　　月　　12　　日












附表：
編號 扣案物     數量    證據資料              鑑定結果                1            手槍 （含彈匣1個，槍枝管制編號0000000000）     1枝           ⑴本院扣押物品清單、內政 部警政署刑事警察局109  年4月10日刑鑑字第1090033214號函（原審卷第39至41、43至45頁）         　　  ⑵自願受搜索同意書、搜索扣押筆錄、扣押物品目錄表、槍枝初步檢視報告表、槍枝初步檢視照片、槍枝初步檢視承辦人員履歷資料、刑事案件證物採驗紀錄表、現場照片、內政部警政署刑事警察局鑑定書暨所檢附槍彈照片、再鑑定函文、扣押物品清單（見偵卷第33至39、43至59、65至67、115至122、147至149頁）                                                                                                                                                                                                                                                                                                                                                                                                                                                                                                                                          經送鑑定，認係改造手槍，由仿半自動手槍製造之槍枝，換裝土造金屬槍管而成，擊發功能正常，可供擊發適用子彈使用，認具殺傷力。                     2          子彈                                    3顆               經送鑑定，認均係口徑9 ×19mm非制式子彈，經試射均可擊發，認具殺傷力。 3                子彈                                                              2顆                         經送鑑定，認均係非制式子彈，由金屬彈殼組合直徑約9.0mm 金屬彈頭而成，經試射均可擊發，認具殺傷力。                    4          制式子彈                                2顆               經送鑑定，認均係口徑9×19mm制式子彈，經試射均可擊發，認具殺傷力。    5                子彈                                                              8顆                         經送鑑定，認均係非制式子彈，由金屬彈殼組合直徑約9.0mm金屬彈頭而成，經試射均可擊發，認具殺傷力。                    6       子彈                       3顆          經送鑑定，認均係非制式金屬彈殼。            7                子彈                                                              1顆                         經送鑑定，認係非制式子彈，由金屬彈殼組合直徑約9.0mm 金屬彈頭而成，經試射雖可擊發，惟發射動能不足，認不具殺傷力。    8          子彈                                    8顆               經送鑑定，認均係口徑9mm 制式空包彈，均不具金屬彈頭，認不具殺傷力。  9       子彈                       1顆          經送鑑定，認係非制式金屬彈殼。              10              手槍 （槍枝管制編號0000000000）          1枝                        經送鑑定，認係仿HK廠USP 型半自動手槍製造枝槍枝，槍管內具阻鐵，無法發射彈丸，認不具殺傷力。